臺灣板橋地方法院刑事判決　　　　　　　　　　　　　九十三年度易字第九六七號
　　公　訴　人　臺灣板橋地方法院檢察署檢察官
　　被　　　告　甲○○
右列被告因詐欺案件，經檢察官提起公訴（九十三年度偵字第一三０三三號），經本
院訊問被告為有罪陳述後，改依簡式審判程序審理，並判決如左：
    主  文
甲○○連續行使偽造私文書，足以生損害於他人，累犯，處有期徒刑捌月。民國九十
三年一月六日借據上所載「陳志華」之署名壹枚沒收。
    事?實
一、甲○○曾於民國八十一、八十二、八十三、八十六及九十年間有多次詐欺前科，
    於九十一年間即因詐欺案件，經臺灣桃園地方法院於九十一年一月二十一日以九
    十年度訴字第二０一一號刑事判決判處有期徒刑六月，如易科罰金以銀元三百元
    折算一日，於九十一年三月十五日確定，並於同年十一月二十二日執行完畢（起
    訴書誤載為九十一年十一月二十三日）。猶不知悔改，竟意圖為自己不法之所有
    ，基於詐欺之概括犯意，先於九十三年一月六日二十時三十分許，在台北縣林口
    長庚醫院急診室外公車站，佯以「陳志華」之名自稱，向乙○○詐稱：其居住在
    高雄市○○路○段三一三巷十六號二樓，尋訪其學長未遇，遭外勞搶劫財物，因
    出國需要辦理簽證，需向乙○○借款新台幣（下同）三萬元云云，使乙○○陷於
    錯誤，在台北縣板橋車站後站附近，將現金三萬元交付甲○○。甲○○為取信於
    乙○○，遂又基於偽造私文書之概括犯意，以「陳志華」名義書立載有：「本人
    陳志華向乙○○借支參萬元正，訂於１月７日歸還參萬伍仟元正，恐口說無憑，
    特立此據。地點：板橋車站（後站）立據人：陳志華（Ｚ000000000）
    中華民國九十三年一月六日」等語之借據一紙，並偽造陳志華之署名後，交予乙
    ○○收執而加以行使，足生損害於該「陳志華」之人。甲○○復承前詐欺犯意，
    另於九十三年一月八日十一時許，在不詳地點以公共電話與乙○○聯絡，向乙○
    ○詐稱：其辦理簽證遭人藉故刁難，需錢疏通，擬向乙○○借款十二萬元，待簽
    證下來即返還借款云云，乙○○因之陷於錯誤，遂在其位於臺北縣板橋市○○路
    之住處，提領現金十二萬元交付甲○○。甲○○又承前偽造私文書之概括犯意，
    在前開借據上，書寫「ＰＳ．於９３年一月八日續借支１２萬元正」等文字後再
    行交付予乙○○而行使之，亦足生損害於該「陳志華」之人。嗣乙○○多次向甲
    ○○追討款項，均無從取得聯繫，發覺有異，始知受騙。
二、案經乙○○訴由台灣板橋地方法院檢察署偵查起訴。
??理?由
一、右揭犯罪事實，業經被告甲○○迭於警詢、偵訊及本院審理中坦承不諱，並經告
    訴人乙○○於警、偵訊及本院訊問中指述甚詳，且有被告書具之借據影本一紙、
    台北縣政府警察局海山分局九十三年六月七日海警刑字第○九三○○○六一二六
    號函、通聯調閱查詢單、台灣桃園地方法院檢察署九十年度偵字第一六五九四號
    起訴書等各一件在卷可查。足見被告自白與事實相符，自得採為認定之依據。本
    件事證明確，被告犯行堪以認定。
二、按最高法院九十二年度台上字第五四二四號見解所認，刑法偽造文書罪，係著重
    於保護公共信用之法益，以所偽造者係他人名義之文書或印章為已足，而所謂他
    人名義，即非自己名義之意，不問該名義人是否必須實有其人或是否生存，苟其
    所偽造之文書或印章，足以使人誤信其為真正，該名義係出虛捏，而社會一般人
    仍有誤認其為真正文書之危險，即無礙於偽造文書罪成立。是核被告甲○○所為
    ，係犯刑法第三百三十九條第一項之詐欺取財罪及刑法第二百十六條、第二百十
    條之行使偽造私文書罪。又被告偽造「陳志華」之署名，乃偽造私文書之部分行
    為，而偽造私文書之低度行為亦為行使偽造私文書之高度行為所吸收，均不另論
    罪。被告前後二次詐欺及行使偽造私文書犯行，均時間緊接，且所犯為構成要件
    均屬相同之罪，顯均係基於概括犯意為之，均為連續犯，應各以一罪論，並各依
    刑法第五十六條之規定加重其刑。又被告所犯連續詐欺罪與連續行使偽造私文書
    罪間，有方法結果之牽連關係，自應從一重之連續行使偽造私文書罪處斷。公訴
    意旨漏論行使偽造私文書罪，然此部分犯罪事實已敘明於起訴書中，本院自得一
    併審究，附此敘明。又被告有如事實欄所載之前案紀錄及刑之執行情形，有台灣
    高等法院被告全國前案紀錄表一件在卷可查。被告於前開有期徒刑執行完畢後，
    五年內再犯本件有期徒刑以上之罪，為累犯，應依刑法第四十七條之規定遞予加
    重其刑。本院審酌被告前有多次詐欺前科，且於九十一年間甫以同一手法詐騙財
    物，經台灣桃園地方法院判處有期徒刑六月並執行完畢，竟於執行完畢後再為
    本件類似手法犯行，顯見其全無悔改之意，並考量其利用助人者之善念詐騙財物
    之犯罪動機、目的、手段，與被害人乙○○受害金額非輕，且惡性重大，惟念其
    犯後尚知坦承犯行，且與被害人乙○○達成和解，以按月給付五千元之方式償還
    詐得款項，現已履行一期，此亦有存證信函及匯款單各一件在本院卷內可查，犯
    後態度非惡等一切情狀，量處如主文所示之刑。至被告以「陳志華」名義所出具
    之九十三年一月六日借據一紙，業已交付被害人乙○○而非屬被告所有之物，自
    無從宣告沒收，惟其上所載「陳志華」之署名一枚，應依刑法第二百十九條之規
    定宣告沒收。
三、末按「除被告所犯為死刑、無期徒刑、最輕本刑為三年以上有期徒刑之罪或高等
    法院管轄第一審案件者外，於前條第一項程序進行中，被告先就被訴事實為有罪
    之陳述時，審判長得告知被告簡式審判程序之旨，並聽取當事人、代理人、辯護
    人及輔佐人之意見後，裁定進行簡式審判程序。」刑事訴訟法第二百七十三條之
    一定有明文。查本件被告涉犯之刑法第三百三十九條第一項詐欺取財罪，非屬最
    輕本刑為三年以上有期徒刑之罪，且被告於本院準備程序期日已就被訴事實為有
    罪之陳述，經告知被告簡式審判程序之旨後，被告及公訴人對於本件改依簡式審
    判程序審理亦均表示無意見，是本院依前揭刑事訴訟法規定，裁定本件進行簡式
    審判程序，附此敘明。
據上論斷，應依刑事訴訟法第二百七十三條之一第一項、第二百九十九條第一項前段
，刑法第五十六條、第二百十六條、第二百十條、第三百三十九條第一項、第五十五
條、第四十七條、第二百十九條，罰金罰鍰提高標準條例第一條前段，判決如主文。
本案經檢察官馬中琍到庭執行職務。
中　　　華　　　民　　　國　　九十三　　年　　　十　　　月　　二十九　　日
                              臺灣板橋地方法院刑事第十七庭
                                  法  官  汪怡君
右正本證明與原本無異。
如不服本判決，應於判決送達後十日內向本院提出上訴狀 (應附繕本)，上訴於臺灣
高等法院。
                                  書記官  方蘭芬
中　　　華　　　民　　　國　　九十三　　年　　　十一　　月　　  一　  　日
附錄本案論罪科刑法條全文
中華民國刑法第二百一十條
(偽造變造私文書罪)
偽造、變造私文書，足以生損害於公眾或他人者，處五年以下有期徒刑。
中華民國刑法第二百一十六條
(行使偽造變造或登載不實之文書罪)
行使第二百十條至第二百十五條之文書者，依偽造、變造文書或登載不實事項或使登
載不實事項之規定處斷。
中華民國刑法第三百三十九條
(普通詐欺罪)
意圖為自己或第三人不法之所有，以詐術使人將本人或第三人之物交付者，處五年以
下有期徒刑、拘役或科或併科一千元以下罰金。
以前項方法得財產上不法之利益或使第三人得之者，亦同。
